【裁判字號】    99,家訴,26
【裁判日期】    990617
【裁判案由】    給付扶養費等
【裁判全文】
臺灣嘉義地方法院民事判決              99年度家訴字第26號
原      告  乙○○
兼上列一人
法定代理人  甲○○
訴訟代理人  林德昇律師
被      告  丙○○
                        號
上列當事人間請求給付扶養費等事件，於民國99年06月03日辯論
終結，本院判決如下：
    主  文
被告應給付原告甲○○新台幣陸拾玖萬壹仟柒佰陸拾元，及自民
國九十九年四月二十二日起至清償日止，按年息百分之五計算之
利息。
被告應自民國九十九年四月二十二日起，至原告乙○○成年之日
止，按月於每月五日前給付原告乙○○新台幣柒仟參佰貳拾肆元
，並由原告甲○○代為受領。如遲誤一期未履行者，其後之期間
視為亦已到期。
訴訟費用由被告負擔。
本判決第一項於原告甲○○以新台幣貳拾參萬零陸佰元為被告供
擔保後，得假執行。
本判決第二項於訴訟中履行期已到者部分，得假執行。
    事  實
甲、原告方面：
壹、聲明：
一、被告應給付原告甲○○新台幣（下同）691,760 元，及自起
    訴狀繕本送達被告之翌日起至清償日止，依年息百分之五計
    算之利息。
二、被告應給付原告乙○○（○○年○○月○○日出生）自起訴狀繕本
    送達被告翌日起，至原告乙○○成年之日止（即民國○○○年
    ○○月○○日），按月於每月五日前給付7,324 元，並由原告甲○○代為受領。並判令分期給付，遲誤一期未履行者，其後
    之期間視為亦已到期。
三、對於第一項請求，原告甲○○願供擔保，請准宣告假執行。
貳、陳述：
    原告甲○○（原名：戊○○）與被告丙○○（原名：丁○○
    ）前為夫妻關係，於民國88年09月19日結婚，婚後育有一女
    即原告乙○○。嗣後，因被告丙○○對原告甲○○施加家庭
    暴力，於91年06月03日經法院判決離婚確定，而兩造所生之
    子女即原告乙○○之權利義務，由原告甲○○行使及負擔。
    發生家庭暴力後，原告甲○○即攜原告乙○○搬回花蓮居住
    ，自雙方離婚後，原告乙○○即由原告甲○○獨力扶養至今
    ，被告未曾給付原告乙○○之扶養費用。為此，原告甲○○
    爰依民法第179 條關於不當得利之規定，另原告乙○○則依
    據民法第1114條第1 款、第1116條之2 關於父母對於未成年
    子女扶養義務之規定，並參酌行政院主計處統計花蓮縣地區
    平均每人每月消費支出，向被告請求給付原告甲○○自91年
    06月03日判決離婚確定之日起，原告甲○○獨力扶養乙○○
    之扶養費用，期間於91年間扶養6 個月又28天，92年至98年
    共計七年扶養84個月，99年間扶養2 個月；及原告乙○○向
    被告請求給付原告乙○○自起訴狀繕本送達被告翌日起，至
    原告乙○○成年之日止，如訴之聲明所示之金額。
參、證據：提出臺灣嘉義地方法院90年度婚字第103 號、臺灣高
    等法院台南分院90年度家上字第96號民事判決暨確定證明書
    影本等資料。
乙、被告方面：
壹、聲明：原告之訴駁回。
貳、陳述：
    被告本身自己也有家庭，也要照顧被告雙親及被告現在的太
    太與另外一個小孩。如果原告沒有能力扶養小孩，可以將小
    孩還給被告，被告可以自己扶養。
參、證據：被告未提出證據資料。
    理  由
一、按直系血親相互間，互負扶養之義務；父母對於未成年子女
    之扶養義務，不因結婚經撤銷或離婚而受影響。民法第1114
    條第1 款、第1116條之2 分別定有明文。而父母對於未成年
    子女之扶養義務，係屬生活保持義務，與生活扶助義務尚有
    不同，不以未成年子女不能維持生活而無謀生能力為限。若
    父母均有扶養能力時，對於子女之扶養費用均應分擔。因此
    ，父母之一方單獨扶養，自得依不當得利之規定請求他方償
    還代墊其應分擔之扶養費用。又父母離婚後，未行使親權之
    父母一方，僅其親權之行使暫時停止，其與未成年子女之身
    分關係，不因離婚而受影響，父、母仍應各依其經濟能力及
    身分，與未成年子女之需要，共同對未成年子女負保護教養
    之義務。
二、經查，本件原告甲○○（原名：戊○○）與被告丙○○（原
    名：丁○○）前為夫妻關係，於民國88年09月19日結婚，婚
    後育有一女即原告乙○○（原名：已○○），嗣後原告甲○○與被告於91年06月03日經法院判決離婚確定，對於乙○○
    權利義務之行使或負擔，法院裁判由原告甲○○任之，此有
    臺灣嘉義地方法院90年度婚字第103 號、臺灣高等法院臺南
    分院90年度家上字第96號民事判決暨確定證明書影本等資料
    在卷可稽。又查，原告起訴主張被告未盡撫育原告乙○○之
    責任，自原告甲○○與被告判決離婚至今，均由原告甲○○
    獨力負擔扶養乙○○之費用。查，被告於99年06月03日言詞
    辯論時，坦承從離婚原告取得乙○○之監護權以後，伊未曾
    給付原告甲○○關於原告乙○○之扶養費用。雖然被告辯稱
    ：「我本身自己也有家庭，也要照顧我雙親還有我現在的太
    太及另一個小孩。」等語，惟按，被告上揭抗辯，並不否認
    原告乙○○確係由原告甲○○單獨扶養之事實，因此，原告
    甲○○主張伊獨力扶養原告乙○○迄今八年餘，被告未曾給
    付任何費用一節，堪信屬實。因此，被告自應負擔扶養原告
    乙○○之義務，並償還原告甲○○所代墊支付扶養費之數額
    。
三、被告於91年06月03日經法院判決兩造離婚，兩造所生之子女
    即原告乙○○之權利義務由原告甲○○行使及負擔確定之日
    起，原告乙○○即由原告甲○○獨力扶養至今，被告未曾給
    付原告乙○○之扶養費用。原告甲○○獨力扶養原告乙○○
    之期間，於91年間自06月03日至12月31日扶養06個月又28天
    ，92年至98年共計七年扶養84個月，99年間自01月01日至02
    月28日扶養02個月。依行政院主計處平均每人每月消費支出
    表，花蓮縣地區平均每人月消費支出，91年為13,138元，92
    年為13,785元，93年為15,483元，94年為15,306元，95年為
    15,274元，96年為16,115元，97年為14,649元，98年及99年
    則以最近之97年度14,649元計算。總計原告甲○○為原告乙○○支出之扶養費用合計共1,383,520 元【註：13,138元
    (6+28/30) ＋(13,785 元12) ＋(15,483 元12) ＋(15,
    306 元12) ＋(15,274 元12) ＋(16,115 元12) ＋(1
    4 ,649元12) ＋(14,649 元12) ＋(14,649 元2)＝1,
    383,520 元】。原告甲○○與被告為原告乙○○父、母，應
    各負擔二分之一即為691,760 元。因被告未曾給付原告乙○○之扶養費，原告乙○○均係由原告甲○○獨力扶養，從而
    ，原告甲○○依據民法第179 條不當得利規定，另原告乙○○依民法第1114條第1 款、第1116條之2 關於父母對於未成
    年子女扶養義務之規定，並參酌行政院主計處統計之花蓮縣
    地區平均每人每月消費支出，原告甲○○向被告請求給付原
    告甲○○自91年06月03日判決離婚，兩造所生之子女即原告
    乙○○之權利義務由原告甲○○行使及負擔確定之日起，至
    99年02月28日止，原告甲○○獨力扶養乙○○之扶養費用，
    被告應分擔二分之一數額，亦即691,760 元，及自起訴狀繕
    本送達被告翌日即99年04月22日起，至清償日止，按年息百
    分之五計算之利息；及原告乙○○向被告請求給付原告乙○○自起訴狀繕本送達被告翌日即99年04月22日起，至原告乙○○成年之日止，按月於每月五日前給付原告乙○○7,324
    元（註：99年度以最近之97年度花蓮縣地區平均每人每月消
    費支出14,649元計算，被告每月應分擔二分之一數額，亦即
    7,324元），於法有據，屬有理由，均應予准許。
四、本件原告甲○○勝訴部分，原告甲○○陳明願供擔保以代釋
    明，聲請宣告假執行，經核並無不合，爰酌定相當之擔保金
    額併宣告之。又原告乙○○勝訴部分，係命履行扶養義務之
    判決，爰依民事訴訟法第389 條第1 項第2 款，依職權宣告
    於訴訟中履行期已到者部分，得假執行。
五、據上論結，本件原告之訴為有理由，依民事訴訟法第七十八
    條、第三百九十條第二項、第三百八十九條第一項第二款，
    判決如主文。
中    華    民    國  九十九  年    六    月    十七  日
                  民事第二庭法  官  呂仲玉
以上正本係照原本作成。
如對本判決上訴，須於判決送達後20日內向本院提出上訴狀。
中    華    民    國  九十九  年    六    月    十七  日
                            書記官  李靜華

??

??

??

??




4




司法院資訊處製作；財團法人民間司法改革基金會備份。
